臺灣臺北地方法院民事判決　　　　　　 100年度再易字第59號
再審原告　　黃星福
再審被告　　范綺萍
上列當事人間請求損害賠償事件，再審原告對於本院民國100年1
0月26日所為100年度簡上字第253號確定判決提起再審之訴，本
院判決如下：
    主    文
再審之訴駁回。
再審訴訟費用由再審原告負擔。
    理  由
一、按提起民事再審之訴，應於30日之不變期間內為之，又該期
    間自判決確定時起算，判決於送達前確定者，自送達時起算
    ，民事訴訟法第500條第1項、第2項定有明文。查本院100年
    度簡上字第253號確定判決（下稱原確定判決）於民國100年
    10月26日宣判，再審原告於100年11月9日提起再審，核與上
    開規定相符，合先敘明。
二、再審原告起訴主張：再審被告為伊之前妻，曾前後兩次聲請
    保護令，經本院家事庭查無實證後撤回，復於98年4月間以
    伊於98年4月9日至再審被告工作場所恐嚇及98年4月1日至其
    家大門潑漆為由，第三次聲請保護令，經本院以98年度家護
    字第233號受理（下稱系爭保護令事件），仍查無實證而遭
    裁定駁回，再審被告第三次之聲請乃不實指控，足以毀損伊
    之名譽。惟前訴訟程序於100年8月12日準備程序期日確認爭
    點為再審被告第三次聲請保護令所為指摘是否對伊之名譽構
    成侵害後，卻不勘驗伊所提98年4月1日在上開地點之錄影光
    碟，對伊所提98年4月9日之錄音光碟亦不為辯論，致原確定
    判決之認定與事實不符，原確定判決顯有不當。又再審被告
    所委任之建大法律事務所為非律師主持之非法事務所，於兩
    造其他訴訟，已有法官去電至再審原告家恐嚇，再審被告律
    師當庭欺誘法官；法院分案亦不公，再審原告8件案件全分
    同一股偵辦，全以偵字偵查而為不起訴處分，甚且，檢察官
    濫權起訴再審原告、刑事法官濫權追訴再審原告等有司法黃
    牛問題等語，爰依民事訴訟法第496條第1項第13款規定提起
    再審之訴，並聲明：(一)原確定判決廢棄。(二)再審被告應給付
    再審原告新臺幣（下同）500,000元及自原第一審起訴狀繕
    本送達翌日起至清償日止，按年息5%計算之利息。
三、按再審之訴顯無再審理由者，法院得不經言詞辯論，逕以判
    決駁回，民事訴訟法第502條第2項定有明文。所謂顯無再審
    理由，係指針對再審原告所主張之再審原因，無須另經調查
    辯論，即可判定其不足以動搖原確定判決所為判斷結果而言
    。次按當事人發現未經斟酌之證物或得使用該證物者，得以
    再審之訴對於確定終局判決聲明不服，但以如經斟酌可受較
    有利益之裁判者為限，民事訴訟法第496條第1項第13款定有
    明文。是所謂當事人發現未經斟酌之證物，係指前訴訟程序
    事實審之言詞辯論終結前已存在之證物，因當事人不知有此
    ，致未經斟酌，現始知之者而言。倘當事人早知有此證物得
    使用而不使用，即無所謂發現，自不得以之為再審理由；又
    倘若證物在前訴訟程序業經提出，而為法院所不採，即非此
    之所謂發現未經斟酌之證物。又當事人提起再審之訴，以發
    現未經斟酌或得使用之證據為理由者，必以該證據若經斟酌
    可受較有利益之裁判者為限；若縱經斟酌亦不足影響原判決
    之內容，或原判決曾於理由中說明其為不必要之證據者，即
    與該條所定之要件不符，而不得認已具備再審理由（最高法
    院87年度台上字第1160號民事判決、78年度台上字第1615號
    民事判決、18年上字第710號民事判例參照）。
四、再審原告主張其於前訴訟程序業已提出錄影及錄音光碟（下
    稱系爭錄影光碟、系爭錄音光碟，統稱系爭影音光碟），惟
    法院並未勘驗，系爭影音光碟自屬原確定判決未經斟酌之證
    物云云。惟查，就系爭錄音光碟部分，前訴訟程序業已比對
    再審原告與再審被告於本院100年度北簡字第3632號損害賠
    償事件提出之譯文而認定再審被告於系爭保護令事件所主張
    再審原告於98年4月9日至再審被告工作場所恐嚇乙節為真，
    是系爭錄音光碟部分業經原確定判決斟酌（見原確定判決事
    實及理由欄五(二)）。另就系爭錄影光碟部分，原確定判決業
    已敘明依本院98年度易字第1321號刑事程序勘驗結果，堪信
    再審被告主觀上有相當理由確信再審原告於98年4月1日至再
    審被告家大門潑灑油漆等語（見原確定判決事實及理由欄五
    (三)）。由此足證再審原告所提系爭影音光碟已經原確定判決
    斟酌及論斷，揆諸前揭說明，即非民事訴訟法第496條第1項
    第13款所謂發現未經斟酌之證物。甚且，系爭錄影光碟業經
    本院98年度易字第1321號刑事案件當庭勘驗，再審原告並於
    刑事案件二審即臺灣高等法院99年度上易字第1627號刑事案
    件自承其本人影像之98年4月11日監視錄影光碟內，再審原
    告所穿著之深色長褲側邊銀色寬幅反光條紋相符，並佐以再
    審被告之證述，而認定系爭錄影光碟中之人影為再審原告（
    詳見臺灣高等法院99年度上易字第1627號刑事判決理由五(五)
    ），足見系爭錄影光碟縱經原確定判決斟酌，亦無法受較有
    利益之判決，而不足影響原確定判決之內容。揆諸前揭規定
    及判例意旨，再審原告所主張即與民事訴訟法第496條第1項
    第13款所定之要件有間，而不得認已具備再審理由。是再審
    原告以上開事由提起本件再審之訴，核非有據，難認有理。
五、次按再審之訴，應以訴狀表明再審理由及關於再審理由並遵
    守不變期間之證據，提出於管轄法院為之，民事訴訟法第
    501 條第1項第4款定有明文。所謂表明再審理由，及關於再
    審理由並遵守不變期間之證據，此為必須具備之程式。所謂
    表明再審理由，必須指明確定判決有如何合於法定再審事由
    之具體情事始為相當，倘僅泛言有何條款之再審事由，而無
    具體情事者，仍難謂已合法表明再審事由。既未合法表明再
    審事由，即為無再審之事由，性質上無庸命其補正（最高法
    院61 年台再第137號判例意旨參照）。查，再審原告另主張
    再審被告所委任為非法事務所、曾有法官去電至再審原告家
    恐嚇、法院分案亦不公、再審原告案件為不起訴處分、檢察
    官濫權起訴再審原告、刑事法官濫權追訴再審原告等有司法
    黃牛云云，惟揆諸上揭規定，再審原告就上揭情事未指明原
    確定判決有如何合於法定再審事由之具體情事，自難謂已合
    法表明再審事由，故再審原告此部分主張與民事訴訟法所定
    再審程序不符，亦非可取。
六、從而，原確定判決並無再審原告主張發現未經斟酌之證物，
    如經斟酌可受較有利益之裁判之情事，則再審原告依民事訴
    訟法第496條第1項第13款規定，提起本件再審之訴，顯無理
    由，本院爰不經言詞辯論，逕以判決駁回之。
七、本件事證已臻明確，再審原告其餘主張陳述及所提之證據，
    經審酌後，認與判決結果無影響，爰不一一論駁，附此敘明
    。
八、據上論結，本件再審之訴顯無理由，依民事訴訟法第502條
    第2項、第78條，判決如主文。
中    華    民    國  100     年    12    月    19    日
                  民事第八庭    審判長法  官  許純芳
                                      法  官  羅郁婷
                                      法  官  宣玉華
以上正本係照原本作成。
本判決不得上訴。
中    華    民    國  100    年    12    月    19    日
                                      書記官  吳珊華